【裁判字號】    89,易,903
【裁判日期】    890414
【裁判案由】    傷害
【裁判全文】
臺灣臺南地方法院刑事判決                          八十九年度易字第九三號
    公  訴  人  臺灣台南地方法院檢察署檢察官
    被      告  乙○○
                丙○○
                甲○○
右列被告等因傷害案件，經檢察官提起公訴（八十九年度營偵字第六八號），本院判
決如左：
    主  文
乙○○傷害人之身體，累犯，處有期徒刑肆月，如易科罰金，以參佰元折算壹日。
丙○○傷害人之身體，累犯，處有期徒刑參月，如易科罰金，以參佰元折算壹日。
甲○○無罪。
    事  實
一、乙○○曾於民國（下同）八十二年間因賭博案件，經台灣台南地方法院於八十六
    年三月二十四日判處有期徒刑五月確定，並於八十六年五月七日易科罰金執行完
    畢，丙○○曾於八十四年間因違反麻醉藥品管理條例案件，經本院判處有期徒刑
    四月確定，於八十五年二月二十七日易科罰金執行完畢，均不知悔改，緣丙○○
    與甲○○等二人係母女關係，因丙○○與乙○○間有債務關係存在，丙○○遂於
    八十八年十二月一日上午十一時許，偕同甲○○一同前往乙○○位在台南縣新營
    市○○路七十一號住處催討債務，詎雙方見面後因無法達成共識而發生爭執，乙○○及丙○○竟均基於普通傷害之犯意，出手毆打對方，甲○○見狀阻擋時，亦
    遭乙○○毆打，致甲○○受有身體四肢多處瘀腫、丙○○受有頭皮左肩右肘瘀腫
    、乙○○受有左眼黑青淤傷血腫之傷害。
二、案經乙○○、丙○○及洪美玉訴由台南縣警察局新營分局報請台灣台南地方法院
    檢察署檢察官偵查起訴。
    理  由
壹、乙○○、丙○○有罪部分
一、訊據被告乙○○固坦承有揮手及抓被告丙○○及洪美玉等二人之頭髮，惟否認其
    他傷害係伊造成；訊據被告丙○○及洪美玉固坦承於右揭時、地與被告乙○○發
    生爭執，惟矢口否認有出手打乙○○之犯行。被告乙○○辯稱：是丙○○先動手
    ，伊要將丙○○拉出廚房，丙○○就動手打伊，伊只有揮手而已；被告丙○○辯
    稱：伊當天要進廚房，乙○○就從後面不知用何物打伊的頭，伊回頭看到乙○○
    打伊母親，就轉身要保護伊母親，乙○○就連伊一起抓住云云。然查：右揭犯罪
    事實，業據被告乙○○、丙○○、甲○○互相指訴，乙○○所述情節核與證人買
    美琴證述：「我看丙○○一直要往廚房走，並空手打乙○○的頭，打左邊的頭」
    等情節大致相符，並有八十八年十二月一日新興醫院之診斷證明書一紙、八十八
    年十二月八日台南省立新營醫院驗傷診斷書二紙附卷可稽，另被告丙○○亦自承
    發生爭執及拉扯，被告乙○○於本院審理時自承有抓丙○○、甲○○之頭髮，於
    偵訊時並自承楊、洪二人臉上之傷是伊抓的，綜上情節勾稽事實，足認被告乙○○與丙○○有互毆，且乙○○有毆打甲○○之犯行。本件事證明確，被告乙○○
    、甲○○之傷害犯嫌應堪予認定。
二、核被告乙○○、丙○○所為，均係犯刑法第二百七十七條第一項之傷害罪。被告
    乙○○傷害丙○○、甲○○之行為係出於一傷害之意思，係屬法律上之一行為，
    其以一行為傷害二人，為想像競合，應依刑法第五十五條前段之規定論以一罪。
    又被告乙○○曾於八十二年間犯賭博案件，經台灣台南地方法院於八十六年三月
    二十四日判處有期徒刑五月確定，並於同年五月七日易科罰金執行完畢；被告丙○○曾於八十四年間因違反麻醉藥品管理條例案件，經本院判處有期徒刑四月確
    定，於八十五年二月二十七日易科罰金執行完畢，被告二人於五年內再犯本件有
    期徒刑以上之罪，均為累犯，應依刑法第四十七條之規定加重其刑。爰審酌被告
    二人犯罪之動機、目的、手段、被害人所受之傷害程度等一切情狀，分別量處如
    主文所示之刑，並均諭知易科罰金之折算標準，以資懲儆。
貳、被告甲○○無罪部分
一、公訴意旨略以：被告甲○○與被告丙○○二人係母女關係，因丙○○與被告乙○○間有債務關係存在，丙○○遂於八十八年十二月一日上午十一時許，偕同甲○○一同前往乙○○位在台南縣新營市○○路七十一號住處催討債務，詎雙方見面
    後因無法達成共識而發生爭執，乙○○、丙○○、甲○○竟均基於普通傷害之犯
    意，出手毆打對方，致乙○○受有左眼黑青淤傷血腫之傷害。因認被告甲○○涉
    有刑法第二百七十七條第一項之普通傷害罪嫌云云。
二、按犯罪事實應依證據認定之，無證據不得推定其犯罪事實；又不能證明被告犯罪
    ，應諭知無罪之判決，刑事訴訟法第一百五十四條、第三百零一條前段分別定有
    明文。再按告訴人之告訴，係以使被告受刑事訴追為目的，是其陳述是否與事實
    相符，仍應調查其他證據以資審認，最高法院五十二年度台上字第一三ＯＯ號著
    有判例可資參照。本件公訴人認被告甲○○涉有右揭傷害犯行係以告訴人之指訴
    、驗傷單等為主要論據，固非無憑，惟訊據被告甲○○堅決否認涉有右揭犯行，
    辯稱伊當時係為阻擋被告乙○○毆打丙○○，亦被乙○○打倒在地，根本不可能
    毆打乙○○等語。經查：證人買美琴於偵查中證述：「我只看到丙○○打乙○○
    的頭，沒看到甲○○打乙○○」（見偵卷第十二頁），又參以依驗傷診斷書所載
    ，被告乙○○所受之傷僅為左眼部瘀腫一處，甲○○之傷則遍及全身及四肢，被
    告乙○○既有與丙○○互毆，其左眼所受之傷未必係被告甲○○所傷，而被告甲○○所辯其被乙○○打在地上無暇回手之情，參照前述傷單所載，亦屬合理。是
    依現有證據無法證明被告甲○○確有傷害乙○○之犯行，復查無其他積極證據足
    認被告涉有右揭傷害犯行，不能證明被告犯罪，爰依法為被告甲○○無罪之諭知
    。
據上論斷，應依刑事訴訟法第二百九十九條第一項前段、第三百零一條前段，刑法第
二百七十七條第一項、第五十五條前段、第四十七條、第四十一條，罰金罰鍰提高標
準條例第一條前段、第二條，判決如主文。
中    華    民    國      八十九      年      四      月      十四      日
                                  臺灣臺南地方法院刑事第三庭
                                          法  官  高如宜
右正本證明與原本無異。
如不服本判決，應於判決送達後十日內向本院提出上訴狀( 應附繕本 )。
                                          書記官  劉岳文
中    華    民    國      八十九      年      四      月      十四      日
附錄本案論罪科刑法條全文：
刑法第二百七十七條第一項
  傷害人之身體或健康者，處三年以下有期徒刑、拘役或一千元以下罰金。


司法院資訊處製作；財團法人民間司法改革基金會備份。
